臺灣高等法院高雄分院刑事判決　　　　100年度上訴字第498號
上　訴　人
即　被　告　陳勝賢
上列上訴人因毒品危害防制條例案件，不服臺灣屏東地方法院99
年度訴字第1244號中華99年12月28日第一審判決（起訴案號：臺
灣屏東地方法院檢察署99年度毒偵字第2291號），提起上訴，本
院判決如下：
     主  文
上訴駁回。
    理  由
一、依刑事訴訟法第350 條、第361 條、第362 條、第367 條規
    定，不服地方法院之第一審判決而上訴者，須提出上訴書狀
    ，並應敘述具體理由，為上訴必備之程式；其所提出之書狀
    未敘述上訴理由，或僅曾以言詞陳述上訴理由者，均應於上
    訴期間屆滿後20日內補提理由書於第一審法院。第一審法院
    經形式審查，認逾期未補提上訴理由者，應定期間先命補正
    ；逾期未補正者，為上訴不合法律上之程式，應以裁定駁回
    。倘已提出上訴理由，但所提非屬具體理由者，則由第二審
    法院以上訴不合法律上之程式，判決駁回。而所謂具體理由
    ，必係依據卷內既有訴訟資料或提出新事證，指摘或表明第
    一審判決有何採證認事、用法或量刑等足以影響判決本旨之
    不當或違法，而構成應予撤銷之具體事由，始克當之（例如
    ：依憑證據法則具體指出所採證據何以不具證據能力，或依
    憑卷證資料，明確指出所為證據證明力之判斷如何違背經驗
    、論理法則）；倘僅泛言原判決認定事實錯誤、違背法令、
    量刑失之過重或輕縱，而未依上揭意旨指出具體事由，或形
    式上雖已指出具體事由，然該事由縱使屬實，亦不足以認為
    原判決有何不當或違法者（例如：對不具有調查必要性之證
    據，法院未依聲請調查亦未說明理由，或援用證據不當，但
    除去該證據仍應為同一事實之認定），皆難謂係具體理由，
    俾與第二審上訴制度旨在請求第二審法院撤銷、變更第一審
    不當或違法之判決，以實現個案救濟之立法目的相契合，並
    節制濫行上訴（最高法院97年度臺上字第892 號判決意旨可
    資參照）。又理由是否具體，則屬第二審法院審查之範圍，
    不在命補正之列，亦即上訴書狀已記載理由，並有具體之敘
    述時，其上訴既屬合法，第二審法院固應就其理由之是否可
    取，為實體之審理及判斷；如認其上訴書狀雖記載理由，但
    並未具體敘述時，則無須再命補正，可逕認其上訴不合法，
    以判決駁回之（此有最高法院97年度臺上字第1281號判決意
    旨可參）。
二、上訴人即被告陳勝賢經原審論以「施用第二級毒品，處有期
    徒刑3 月；又施用第一級毒品，處有期徒刑6 月；又施用第
    二級毒品，累犯，處有期徒刑4 月；又施用第一級毒品，累
    犯，處有期徒刑7 月。應執行有期徒刑1 年3 月。」。又原
    審判決書於民國100 年1 月10日送達，被告於100 年1 月17
    日提起上訴，上訴理由略稱：被告陳勝賢因96年車禍致左腳
    經常遽痛，被告服用醫院開立之藥物，不能達止痛之效果，
    因此才於腿部疼痛時吸食毒品止痛，被告並未成癮，且吸食
    毒品並未危害他人，請減輕量刑，被告爾後將不再依賴毒品
    來治療腿部疼痛等語。
三、經查：
(一)、量刑輕重，屬為裁判之法院得依職權自由裁量之事項，苟其
    量刑已以行為人之責任為基礎，並斟酌刑法第57條各款所列
    情狀，在法定刑度內，酌量科刑，如無偏執一端，致明顯失
    出失入情形，上級審法院即不得單就量刑部分遽指為不當或
    違法。又按法律上屬於自由裁量之事項，有其外部性界限及
    內部性界限，依據法律之具體規定，法院應在其範圍選擇為
    適當之裁判者，為外部性界限；而法院為裁判時，應考量法
    律之目的，及法律秩序之理念所在者，為內部性界限。法院
    為裁判時，二者均不得有所踰越（參考最高法院80年台非字
    第473 號判例意旨）。在數罪併罰，有二裁判以上，定其應
    執行之刑時，固屬於法院自由裁量之事項，然仍應受前揭外
    部性界限及內部性界限之拘束。
(二)、被告１、於99年7 月20日晚間某時，先後施用甲基安非他命
    1 次，及施用海洛因1 次。嗣於99年7 月22日經警採尿送驗
    ，檢出嗎啡及甲基安非他命陽性反應。２、於99年8 月11日
    晚上7 時許施用甲基安非他命1 次，及同年月16日晚間6時
    40分許往前回溯96小時內施用海洛因1 次，嗣於99年8 月16
    日下午4 時25分許，經警查獲採尿送驗，呈嗎啡及甲基安非
    他命陽性反應等情，業據被告於原審審理中坦承不諱，並有
    屏東縣政府警察局恆春分局真實姓名對照表2 紙、高雄市立
    凱旋醫院濫用藥物尿液檢驗報告及臺灣檢驗科技股份有限公
    司濫用藥物尿液檢驗報告各1 份可佐。又施用甲基安非他命
    後24小時內約有服用量之70﹪排泄於尿液中。毒品施用後於
    尿液中可檢出之時間，受施用劑量、頻率、施用方式、飲水
    量之多寡、個人體質及其代謝情況等因素影響，因個案而異
    。一般可檢出之時間為甲基安非他命1 至5 天，亦據行政院
    衛生署管制藥品管理局92年3 月10日管檢字第0920001495號
    函文函示明確。本案事證明確，被告犯行堪予認定。
(三)、又原判決已敘明：陳勝賢前因違反毒品危害防制條例之施用
    毒品案件，經觀察、勒戒後，認有繼續施用毒品之傾向，再
    送強制戒治，於97年7 月2 日停止執行釋放，並由屏東地檢
    署以98年戒毒偵字152 號為不起訴處分確定。又前於96年間
    因違反森林法，經原審95年訴字913 號判處有期徒刑2 年，
    併科罰金600 萬元確定，再於98年間因違反大陸地區與臺灣
    地區人民關係條例，經高雄地院以98年簡字1689號判處有期
    徒刑4 月，減刑為有期徒刑2 月確定。上開2 罪經同院以98
    年審聲字2887號裁定應執行有期徒刑2 年1 月併科前揭罰金
    確定，於98年8 月14日縮短刑期假釋出監（罰金部分另經易
    服勞役，於99年2 月9 日縮刑期滿，執行完畢），迄99年8
    月10日假釋期滿未經撤銷。前揭(二)之２所示時、地分別施用
    第二級毒品、第一級毒品犯行，均係於99年8 月10日假釋期
    滿未經撤銷視為執行完畢後，5 年以內故意再犯均為有期徒
    刑以上之罪，就該2 次犯行皆構成累犯，均依刑法47條第1
    項規定加重其刑（最高法院98年度臺非字第5 號判決意旨、
    臺灣高等法院暨所屬法院98年法律座談會刑事類提案第4 號
    研討結論參照）。暨審酌被告前已因施用毒品犯行經觀察勒
    戒及強制戒治之執行，竟仍故態復萌，復行施用毒品不輟，
    且於99年7 月間施用後，至同年8 月間再行為之，無視於毒
    品對於自身健康之戕害及國家對於杜絕毒品犯罪之禁令，惟
    衡酌施用毒品係屬自戕行為，犯罪手段尚屬平和，亦未因此
    而危害他人，所生損害尚非鉅大，且被告於犯後於審理時坦
    承犯行，尚見悔意之犯罪後態度，另施用毒品者均有相當程
    度之成癮性及心理依賴，其犯罪心態與一般刑事犯罪之本質
    並不相同，應側重適當之醫學治療及心理矯治為宜等一切情
    狀，就所犯之施用第一、二級毒品罪，分別量如前所述之徒
    刑，並依刑法第51條第5 款規定，定應執行有期徒刑1 年3
    月。是原審就科刑之部分，已依刑法第57條各款規定而為量
    刑，衡諸施用第一、二級毒品之法定刑分別為「6 月以上5
    年以下有期徒刑」及「3 年以下有期徒刑」，原審所處刑期
    已屬從輕，難認其量刑有何不當。
(四)、上訴人之上訴理由，顯然係對原判決就刑之量定已說明審酌
    之事項，漫為爭執，應認其實質上未符合具體之要件。依上
    說明，本件上訴為不合法律上之程式，應予駁回。並不經言
    詞辯論為之。
四、據上論斷，應依刑事訴訟法第367 條前段、第372 條，判決
    如主文。
中    華    民    國    100     年    3     月    28  日
                  刑事第一庭    審判長法  官  周賢銳
                                      法  官  施柏宏
                                      法  官  洪碩垣
以上正本證明與原本無異。
一級毒品如不服本判決應於收受本判決後10日內向本院提出上訴
書狀，其未敘述上訴理由者，並得於提起上訴後10日內向本院補
提理由書狀（均須按他造當事人之人數附繕本）「切勿逕送上級
法院」。
二級毒品不得上訴。
中    華    民    國   100    年    3     月    28    日
                                      書記官  林家煜